最高法院刑事判決　　　　　　　　　　　　　　　九十三年度台上字第三０八四號
　　上　訴　人　甲○○
　　　　　　　　　　　　（現另案在台灣高雄第二監獄執行中）
右上訴人因強盜案件，不服台灣高等法院高雄分院中華民國九十三年三月二十六日第
二審判決（九十二年度上訴字第二一四九號，起訴案號：台灣高雄地方法院檢察署九
十一年度偵字第二０四一０號、第二０四一二號），提起上訴，本院判決如左：
    主  文
上訴駁回。
    理  由
按刑事訴訟法第三百七十七條規定，上訴於第三審法院，非以判決違背法令為理由，
不得為之。是提起第三審上訴，應以原判決違背法令為理由，係屬法定要件。如果上
訴理由狀並未依據卷內訴訟資料，具體指摘原判決不適用何種法則或如何適用不當，
或所指摘原判決違法情事，顯與法律規定得為第三審上訴理由之違法情形，不相適合
時，均應認其上訴為違背法律上之程式，予以駁回。本件上訴人甲○○上訴意旨略稱
：原判決認定上訴人犯案時之精神狀態，係以台北市立療養院及國軍高雄總醫院對上
訴人所為之精神鑑定報告為其依據，但台北市立療養院之鑑定報告係針對上訴人另案
所為之鑑定，而國軍高雄總醫院之鑑定報告認定上訴人於本件犯案當時沒有服用藥物
，亦與上訴人於犯案當時有服用大量鎮定劑者不符，且上訴人於原審審理中已請求再
將上訴人送請台大醫院鑑定，原審卻未予准許，自屬違背法令云云。
惟查：(一)、原判決撤銷第一審不當之科刑判決，仍依牽連犯從一重改判論處上訴人以
連續意圖為自己不法之所有，以藥劑至使不能抗拒，而取他人之物（累犯）罪刑，已
依卷證資料敘明其所憑之證據及認定之理由。經核所為論敘，均與卷內證據資料相符
，從形式上觀察，並無違背經驗法則、論理法則等違法情形存在。(二)、當事人、代理
人、辯護人或輔佐人聲請調查之證據，法院認為待證事實已臻明瞭無再調查之必要，
或係對同一證據再行聲請者，得以裁定駁回之，刑事訴訟法第一百六十三條之二第二
項第三款、第四款定有明文。原判決理由以：上訴人及其輔佐人於第一審及原審，雖
提出台大醫院等醫院、療養院之診斷證明書或相關病歷等文件，主張「上訴人罹患精
神官能性憂鬱等病症，上開犯行皆係於精神疾病發病時所為，上訴人行為時之精神狀
態顯達精神耗弱之程度」云云，惟前開醫療文件固得以證明上訴人確曾患有前述精神
疾病，然就本件上訴人多次以鎮定劑摻入飲料內，讓被害人飲用後昏迷，而取被害人
之財物，且多次持被害人信用卡刷卡消費，並在每次消費之簽帳單上偽造被害人之簽
名署押以詐得財物之犯罪手段，及上訴人就犯罪之動機、地點、方式等細節均能據實
陳述，足見其對於犯罪有認知及意欲，其於犯罪當時之精神狀況，對於外界事務之知
覺理會及判斷作用，暨自由決定意思之能力，尚無較普通人之平均程度顯然減退之情
形，參以上訴人因本件於民國九十一年三月九日到案後，經台灣高等法院先行審理其
所另涉之他件強盜案時，曾於九十一年六月十二日囑請台北市立療養院對上訴人實施
精神鑑定，於參酌上訴人相關病史所為之鑑定結論，係認上訴人犯案時未有心神喪失
或精神耗弱之狀態，此有該院函附之精神鑑定報告影本在卷可稽，嗣第一審再函請國
軍高雄總醫院於九十二年四月十四日，鑑定上訴人於本件行為時之精神狀態是否達於
心神喪失或精神耗弱之程度，經該院鑑定結果亦認「上訴人犯案當時精神狀態，經評
估犯案當時並無喝酒或服用藥物之情形，當時除有些情緒緊張外，並無憂鬱症或躁症
，且上訴人對於案情都坦誠以對，亦深有悔意，其犯案當時意識狀態清楚，並無精神
喪失或精神耗弱」，有該總醫院函附精神鑑定報告書一紙可按，足見上訴人本件行為
時未至精神耗弱之程度等情，因認難據以減輕其刑，且無再送請鑑定之必要（見原判
決第五頁第九行至第六頁第十四行）。而依上開台北市立療養院精神鑑定報告所示，
該鑑定報告係就上訴人於八十八年八月及同年九月間所為與本件相類似之強盜、竊盜
等犯罪，並於上訴人本件罪行被查獲後之九十一年八月二十九日所為之鑑定（見原審
卷第一三六頁、第一三七頁），原審資以為本件論罪證據之一部分，尚無不合。另原
審既認上開待證事實已臻明瞭無再調查之必要者，或係上訴人對同一證據再行聲請調
查，故說明無再送請鑑定之必要，依首開規定，亦無違誤。上訴意旨，徒憑己見，就
原判決已說明事項或屬原審採證認事職權之適法行使，任意指摘，或再為單純事實之
爭執，顯與法律規定得為第三審上訴理由之違法情形，不相適合。其關於強盜、行使
偽造私文書部分之上訴違背法律上之程式，應予駁回。
復按裁判上一罪案件之重罪得提起第三審上訴，其輕罪部分雖不得上訴，依審判不可
分原則，第三審法院亦應併予審判，但以重罪部分之上訴合法為前提，如該上訴為不
合法，第三審法院既應從程序上予以駁回，而無從為實體上判決，對於輕罪部分自無
從適用審判不可分原則，併為實體上審判。查刑事訴訟法第三百七十六條所列各罪之
案件，經第二審判決者，不得上訴於第三審法院，法有明文。本件上訴人所犯刑法第
三百二十條第一項之竊盜、同法第三百三十九條第一項、第二項之詐欺取財、詐欺得
利，及同法第三百三十九條之二第一項之不正使用自動付款設備取財等部分，核分屬
刑事訴訟法第三百七十六條第一款、第二款、第四款之案件。前揭重罪部分，即上訴
人關於強盜、行使偽造私文書之上訴既不合法，應從程序上駁回，已見前述，則對於
輕罪之竊盜、詐欺取財、詐欺得利及不正使用自動付款設備取財等部分，自無從為實
體上審判，應併予駁回。
據上論結，應依刑事訴訟法第三百九十五條前段，判決如主文。
中　　　華　　　民　　　國　　九十三　　年　　　六　　　月　　 十七 　　日
                              最高法院刑事第八庭
                                  審判長法官  陳  炳  煌
                                        法官  陳  世  雄
                                        法官  韓  金  秀
                                        法官  吳  信  銘
                                        法官  徐  文  亮
      右正本證明與原本無異
                                              書  記  官
中　　　華　　　民　　　國　　九十三　　年　　　六　　　月　　二十四　　日
                                                                        Ｋ
